【裁判字號】    89,訴,1248
【裁判日期】    900319
【裁判案由】    誣告等
【裁判全文】
臺灣臺南地方法院刑事判決                        八十九年度訴字第一二四八號
    公  訴  人  臺灣臺南地方法院檢察署檢察官
    被      告  乙○○
右列被告因誣告案件，經檢察官提起公訴 (八十九年度偵字第八九○七號)，本院判
決如左：
    主  文
乙○○意圖他人受刑事處分，向該管公務員誣告，處有期徒刑陸月。又以強暴妨害人
行使權利，處罰金參仟元，如易服勞役，以參佰元折算壹日。均緩刑參年。
    事  實
一、乙○○明知其所申請之彰化商業銀行東台南分行，帳號○三—二九二四六—三○
    ○號支票存款帳戶之支票簿及印鑑章，均自民國（下同）八十七年間某日起，寄
    放在甲○○台南縣南化鄉北寮村一一○號之十四住處，並同意將該支票帳戶借予
    甲○○簽發支票使用，然因甲○○於八十八年六月三十日前所簽發之：（一）面
    額新台幣（下同）十七萬九千五百元、發票日八十八年七月三十一日、票號ＮＡ
    0000000號；（二）面額六十八萬五千五百元、發票日同年七月二十七日
    、票號ＮＡ0000000號；（三）面額六十二萬三千五百六十元、發票日同
    年八月十五日、票號ＮＡ0000000號；（四）面額九十萬元、發票日同年
    九月十日、票號ＮＡ0000000號之四紙支票，因存款不足遭退票，乙○○
    為逃避發票人之責任，竟意圖使甲○○受刑事處分，於八十八年十一月二十五日
    向台灣台南地方法院檢察署提出告訴，陳稱甲○○未經其同意，擅自簽發上述四
    紙支票，涉有偽造有價證券罪嫌。致甲○○被該署以八十八年度偵字第一四五三
    一號案件列為偽造有價證券之被告，有受刑事追訴處分之虞，嗣甲○○於八十九
    年五月三十一日經檢察官以罪嫌不足為不起訴處分確定。又乙○○於八十八年十
    一月三日七時許，在台南縣玉井國小前，因與甲○○討論退票事宜，於進入甲○
    ○所駕駛之自小客車後，在車輛行進中突然將該自小客車之鑰匙強行取下，使甲
    ○○無法駕駛該自小客車，妨害其駕駛自己車輛之權利，乙○○見甲○○下車步
    行後，始將該車鑰匙交還甲○○。
二、案經甲○○訴請台灣台南地方法院檢察署檢察官偵查起訴。
    理  由
一、訊據被告乙○○固供承於前揭時地強取告訴人甲○○車輛之鑰匙等情不諱，然矢
    口否認有任何誣告之犯行，辯稱：「因我家曾遭小偷，她說她家有保險箱，可以
    將支票及印鑑暫時放在那邊。」、「我票寄放在她那邊，沒有授權給她開。」、
    「我是在收到支付命令後，才知道她偷開我的票」云云。經查，（一）被告於八
    十八年十一月二十五日向台灣台南地方法院檢察署提出告訴，陳稱甲○○未經其
    同意，擅自簽發上述四紙支票，涉有偽造有價證券罪嫌，經該署檢察官以犯罪嫌
    疑不足不起訴處分確定，此有該署八十八年度偵字第一四五三一號偵查卷宗影本
    乙份附卷可稽。（二）次查，被告所有之彰化商業銀行東台南分行支票存款帳戶
    ，自八十七年七月五日起至八十八年九月十日止，每月陸續均有被告與告訴人甲
    ○○之使用交易紀錄，且二人使用之支票號碼前後次序交迭，此有彰化商業銀行
    支票存款明細分類帳影本十二紙及支票影本四十三紙在卷可憑。是由告訴人與被
    告二人使用支票號碼交迭，且交易次數頻繁之情形以觀，被告於簽發支票時，應
    明知告訴人有簽發使用其所寄放之支票，然被告並無向告訴人索還上開支票及印
    鑑章，或設法阻止告訴人使用該支票，足見被告同意告訴人使用其支票無訛。（
    三）再查，被告於八十七年間即將上述支票帳戶之支票及印鑑章交予告訴人，並
    於本院審理中供承：「八十七年十一月份去變更印鑑資料」、「是因告訴人說我
    的印鑑毀損，對運氣不好，她幫我刻了一枚印鑑，她跟我一起去申請變更。」等
    語（詳本院八十九年十一月二十九日訊問筆錄）。如被告曾要求告訴人返還支票
    簿及印鑑章而未果（被告於九十年三月五日審理中稱『有一次我要他把整本支票
    還我，但廖女只撕一張還我』），則被告應無讓甲○○繼續使用其支票之意，是
    其儘可於八十七年十一月間，利用更換銀行印鑑章之機會，將新印鑑章由自己保
    管，以防止甲○○再簽發支票使用，然被告竟將變更後之印鑑章又交付於甲○○
    ，而稱其不同意廖玲簽發支票云云，實與常情相悖。（四）又查，被告於偵、審
    中均自承：「變更印鑑後，只開一張票」，即發票日為八十八年一月二十一日，
    票面金額為一萬五千元之支票，可知被告於八十七年十一月份變更印鑑資料後，
    猶至甲○○處簽發支票，此益足證被告信賴甲○○，而同意與甲○○共同使用該
    支票帳戶，否則，不應在變更印鑑章後，再經由甲○○之手簽發支票，故被告所
    辯遲至事實欄所示支票存款不足遭受退票，收到法院之支付命令後，始知甲○○
    未經授權擅自簽發被告所有之支票云云，顯不可採，是被告有授權同意告訴人簽
    發其支票，已足確認，惟被告竟意圖使甲○○受刑事處分，而向台灣台南地方法
    院檢察署提出告訴，陳稱甲○○未經其同意，擅自簽發上述四紙支票，涉有偽造
    有價證券罪嫌云云，致甲○○被該署以八十八年度偵字第一四五三一號案件列為
    偽造有價證券之被告，有受刑事追訴處分之虞。此部分事證明確，被告乙○○誣
    告犯行足以認定。（五）末查，有關被告強取甲○○自小客車車鑰匙部分，迭據
    被告於偵、審中自承：「我的腳才跨上車，甲○○即將車開動，當時是在校門口
    ，我擔心撞到上學的學童，才將鑰匙拔下，我在檢方是陳述有將甲○○的車鑰匙
    拔下。」等語，核與告訴人甲○○指訴情節相符，可知被告確有強行將甲○○自
    小客車之車鑰匙拔下之事實，關於刑法第三百零四條之強暴、脅迫，祇以所用之
    強脅手段足以妨害他人行使權利，或足使他人行無義務之事為已足，並非以被害
    人之自由完全受其壓制為必要，最高法院二十八年度上字第三六五○號判例足資
    參照，故甲○○欲駕駛自小客車離開，所必須之工具鑰匙確為被告強行取走，此
    即足以妨害甲○○權利之行使，而構成強暴行為。此部分事證明確，被告乙○○
    妨害人行使權利之犯行足以認定。
三、按被告意圖使他人受刑事處分，向該管公務員誣告，及以強暴方式妨害甲○○行
    使權利，核其所為，係犯刑法第一百六十九條第一項之誣告罪及第三百零四條第
    一項之強制罪。又被告所犯上開二罪間，犯意各別，罪名互殊，應予分論併罰。
    爰審酌被告並無犯罪前科，且係無償借票予告訴人，因告訴人無法支付票據款項
    ，被告恐遭牽連，情急失慮，出此下策，惡性尚非重大等一切情形，分別量處如
    主文所示之刑，罰金部分，並諭知易服勞役之折算標準，以資懲儆。末查被告前
    未曾受有期徒刑以上刑之宣告，此有台灣高等法院被告全國前案紀錄表在卷可憑
    ，其因一時失慮，致罹刑責，經此偵審程序及科刑教訓後，當知所警惕，信無再
    犯之虞，本院認所宣告之刑以暫不執行為適當，均併予宣告緩刑三年，以啟自新
    。
據上論斷，應依刑事訴訟法第二百九十九條第一項前段、刑法第一百六十九條第一項
、第三百零四條第一項、第四十二條第二項、第七十四條第一款，罰金罰鍰提高標準
條例第一條前段、第二條，判決如主文。
本案經檢察官洪士傑到庭執行職務。
中      華      民      國      九十      年      三      月    十九    日
                                  臺灣臺南地方法院刑事第二庭
                                          法  官   黃光進
右正本證明與原本無異。
如不服本判決，應於判決送達後十日內，向本院提出上訴狀。（應附繕本）
                                          書記官   陳怡吟
中      華      民      國      九十      年      三      月    十九    日
附錄論罪科刑法條
刑法第一百六十九條第一項
意圖他人受刑事或懲戒處分，向該管公務員誣告者，處七年以下有期徒刑。
刑法第三百零四條第一項
以強暴、脅迫使人行無義務之事或妨害人行使權利者，處三年以下有期徒刑、拘役或
三百元以下罰金。


司法院資訊處製作；財團法人民間司法改革基金會備份。
